臺灣桃園地方法院刑事判決　　　　　　　96年度易字第1035號
公　訴　人　臺灣桃園地方法院檢察署檢察官
被　　　告　丙○○
上列被告因贓物案件，經檢察官聲請以簡易判決處刑（96年度偵
緝字第45號），本院認不宜以簡易判決處刑，改依通常程序審理
，判決如下：
    主  文
丙○○無罪。
    理  由
一、按檢察官聲請以簡易判決處刑之案件，經法院認為有刑事訴
    訟法第451 條之1 第4 項但書之情形者，應適用通常程序審
    判之，同法第452 條定有明文。經查，本件被告丙○○被訴
    贓物一案，本院認檢察官之聲請有刑事訴訟法第451 條之1
    第4 項但書第3 款所定之事由，不得以簡易判決處刑，爰依
    刑事訴訟法第452 條之規定，改用通常程序審判，合先敘明
    。
二、聲請簡易判決處刑意旨略以：被告丙○○於民國95年7 月間
    ，在臺北縣福和橋下跳蚤市場，明知姓名年籍不詳之成年男
    子所持之衣服一批約700 件係來源不明而可疑為他人失竊之
    贓物（該批衣服屬乙○○所有，係甫於95年7 月13日凌晨2
    時許，在臺北縣板橋市○○○街88巷21號後停車場遭竊），
    竟未經查詢該名成年男子之個人年籍，亦未取得購入該批衣
    服之單據，即向該名成年男子以新臺幣（以下同）20,000元
    之代價，故買上述贓物。嗣於同年月20日上午，在桃園縣大
    溪鎮○○路處，為乙○○發現被告擺設攤位販售上述衣物，
    報警處理，始悉上情，因認被告係犯刑法第349 條第2 項之
    故買贓物罪嫌。
三、按犯罪事實應依證據認定之，無證據不得認定犯罪事實。又
    不能證明被告犯罪者，應諭知無罪之判決，刑事訴訟法第15
    4 條第2 項、第301 條第1 項分別定有明文。又事實之認定
    ，應憑證據，如未能發現相當證據，或證據不足以證明，自
    不能以推測或擬制之方法，為裁判基礎。又認定犯罪事實所
    憑之證據，雖不以直接證據為限，間接證據亦包括在內，然
    而無論直接證據或間接證據，其為訴訟上之證明，須於通常
    一般之人均不致有所懷疑，而得確信其為真實之程度者，始
    得據為有罪之認定，倘其證明尚未達到此一程度，而有合理
    之懷疑存在而無從使事實審法院得有罪之確信時，即應由法
    院為諭知被告無罪之判決，最高法院著有40年台上字第86號
    、76年台上字第4986號判例意旨可資參照。
四、本件公訴人認被告涉有前開故買贓物罪嫌，其所憑之理由之
    證據，無非係以被告購買上批衣服時未查詢出售男子之年籍
    、亦未取得購入單據，及證人乙○○之證述、照片14 張 、
    扣押物品目錄清單、贓物認領保管單、送貨單、出貨單、海
    運出貨明細表、廣告照片9 張等為據。惟訊據被告固坦承於
    前揭時、地，在其攤位上為警查扣一批衣服之事實，惟堅決
    否認有何故買贓物犯行，辯稱：因伊原經營之買賣廢五金生
    意處於淡季，剛好吳炳坤將1 車衣服載到福和橋下，伊才以
    20,000元之代價向吳炳坤購買，伊係第1 次進衣服來賣，不
    知道要開發票，也沒有問來源；但乙○○稱其衣服遭竊，卻
    未報案，實不合常情，且伊向吳炳坤購買之衣服，與乙○○
    提出之目錄也不符，警員未比對物品是否與乙○○所提之海
    關單、目錄相符即讓乙○○將整批衣服領回，伊認為很草率
    等語。
五、本院查：
（一）按所謂贓物，係指他人因實施財產不法行為所取得之財物
      ，而被害人於法律上尚有追回權者，動產或不動產均足當
      之。而刑法上之贓物罪，原在防止因竊盜、詐欺、侵占各
      罪被奪取或侵占之物難於追及或回復，故其前提要件，必
      須犯前開各罪所得之物，始得稱為贓物，最高法院41年臺
      非字第36號著有判例可參。本件公訴人認被告涉有刑法第
      349 條第2 項之故買贓物罪嫌，則被告所購買之物是否屬
      於贓物，乃成立故買贓物罪之犯罪構成要件，應以證據證
      明之，是本件首應釐清即為：被告在其攤位上販賣之衣服
      係屬前開刑法上定義之贓物，倘無法證明，縱被告買受時
      未加調查來源或取得購買憑證，亦難以故買贓物罪相繩。
（二）證人即被害人乙○○於警詢指述：伊於95年7 月20日上午
      至桃園縣大溪鎮○○路附近商家購物時，發現1 流動攤販
      販賣其於同年月13日凌晨2 時許，在臺北縣板橋市○○○
      街88巷後之停車場失竊之衣服（損失約25萬元），因該批
      衣服的樣式係伊自己設計，給大陸工廠製作，臺灣只有伊
      公司有，所以伊能確定被告販賣者即為伊失竊之衣服等語
      （見臺灣桃園地方法院檢察署95年度偵字第17278 號偵查
      卷第7-10頁），復在本院審理時結證稱：因為伊失竊的衣
      服有些係伊自己設計，有些係向別人購買，而被告在攤位
      上展示的衣服就是伊平常會放在目錄上的衣服，所以伊一
      下子就可以認出；而伊自己設計的衣服，領標上會寫「熊
      花語」，還會有一個熊的標誌，伊設計的衣服都是去大
      陸請人幫伊製造後進口，有提出海運出貨明細表、送貨單
      等，伊在警察局時有當場指認過扣案衣服，每件都是伊所
      有，共有700 多件，但當時警員並未一一拍照，伊拿回去
      的衣服即如扣押物品目錄清單所示，目錄清單上所載品名
      應該是衣服領標上的英文字。伊有向多家廠商購買衣服，
      如五色鳥服飾，該五色鳥服飾係專營成衣買賣的公司，交
      易對象應非僅有伊。伊領回的衣服大部分均已處分，只有
      少部分故障還有留下來等情（見本院卷第29-33 頁）；而
      證人甲○○（即乙○○之夫）在本院審理時亦結證述：領
      回衣服係辨認自己設計的款式，還有向廠商整批買的存貨
      ，領標「DENGZI」就是伊自己設計的，據伊所知，乙○○
      領回衣服時，只大約寫一些廠牌，並未全部詳細分類。「
      瑪奇絲」係伊向廠商按季節全部買斷，該廠商並未出售其
      他人等語（參本院卷第55-56 頁）。由證人乙○○、甲○○前開證述可知，其等辨識失竊衣服所憑之依據，係因被
      告所販賣之衣服有渠等自行設計，委由第三人製造之衣服
      ，及向廠商買斷之衣服，換言之，被告遭查扣之衣服必須
      有證人乙○○、甲○○所自行設計之衣服，及其等獨占零
      售市場之特定樣式或品牌之衣服。惟依卷內扣押物品目錄
      清單及照片所示（見同前偵卷第11-18 頁），並無證人等
      所指「熊花語」、「DENGZI」領標之衣服；又證人乙○○所提出證明其為扣押物品目錄清單所示衣服所有人之證
      明資料，其中海運出貨明細表影本22紙、五色鳥服飾出貨
      單1 紙（同前偵卷第21-43 頁）所載廠商名稱「熊E 花語
      」、品名「DAR FURE」均與前開扣押物品目錄清單不符，
      而偉泰企業有限公司送貨單2 紙（同前偵卷第19-20 頁）
      品名記載「V 領、背心、T 恤」，究與本件被告遭查扣之
      衣服有無關聯性，亦無從認定。另樹林吳休閒服飾開發、
      樺緯服裝行發貨單1 紙及出貨單2 紙（同前偵卷第21頁）
      ，其品名「瑪奇絲」、「HANFEISE」、「ELASTA」雖與扣
      押物品目錄清單所載之品名相符，惟亦僅能證明證人乙○○、甲○○與出具發貨單、出貨單之廠商有以品名「瑪奇
      絲」、「HANFEISE」、「ELASTA」之衣服進行交易，而各
      該廠商既以服飾批發為業，其交易對象自無可能僅有證人
      乙○○、甲○○，在別無其他證據可資佐證之情況下，僅
      憑證人甲○○之證述，遽認市面上前揭「瑪奇絲」、「HA
      NFEISE」、「ELASTA」之衣服均屬獨賣之衣服，進而推論
      本案被告遭查扣之衣服即為證人乙○○於94年7 月13日所
      失竊之衣服，似嫌率斷。
（三）再者，證人即經乙○○通知到場處理之警員王愛榮於本院
      審理時到庭結證稱：當時乙○○指認係其失竊之衣服共有
      700 件，卷附扣押物品目錄清單係伊根據查獲衣服領標而
      製作，伊有依照領標分類，使用數位相機拍照後黑白列印
      出來，但目前已找不到當時所拍之照片。伊並未請乙○○
      就每項品名衣服說明來源，亦未比對查扣衣服是否在目錄
      內，而同一廠牌有不同顏色、樣式，伊拍照時僅每廠牌各
      取1件 拍照等語（見本院卷第34-36 頁），足見本案在查
      扣證人乙○○主張自行尋得失竊衣服時，並未在證人乙○○提出完整得證明其為扣案衣服所有人時，即將查扣衣服
      發還證人乙○○，而證人王愛榮當時所拍攝照片係以黑白
      列印，領標除得辨識之「HANFEISE」外，其餘均模糊不清
      ，無法與扣押物品目錄清單比對；再參以證人甲○○至本
      院作證時所攜帶證人乙○○本案所領回、尚未處分之衣服
      ，經本院於96年11月7 日當庭勘驗之結果，除「瑪奇絲」
      、「HANFEISE」外，其餘領標名稱均不在本案扣押物品目
      錄清單所載之品名內，此有本院勘驗筆錄及勘驗照片在卷
      可憑（見本院卷第57-58 、60-85 頁），則本案扣押衣服
      之實際內容究竟為何，依本案卷存證據資料及本院調查證
      據之結果，尚無法確定，自難以前揭有瑕疵之證據遽為不
      利被告之認定。
六、綜上，本案扣押物品目錄清單所示衣服既不能證明確屬贓物
    ，被告縱加以買受，仍難以故買贓物罪相繩。此外復查無其
    他積極證據足資證明被告有何檢察官聲請簡易判決處刑之故
    買贓物犯行，既不能證明被告犯罪，揆諸前揭說明，自應為
    被告無罪之諭知。
據上論斷，應依刑事訴訟法第452條、第301條第1項，判決如主
文。
本案經檢察官鄭東到庭執行職務。
中　　華　　民　　國　　96　　年　　12　　月　　26　　日
　　　　　　　　　刑事第十二庭  審判長法　官  王美玲
　                                    法  官  羅國鴻
                                      法  官  許雅婷
以上正本證明與原本無異。
如不服本判決，應於判決送達後10日內向本院提出上訴狀（應附
繕本），其未敘述上訴理由者，應於上訴期間屆滿後20日內補提
理由書狀於本院，上訴於臺灣高等法院。
                                      書記官  吳玉蘭
中　　華　　民　　國　　96　　年　　12　　月　　27　　日
